臺灣桃園地方法院民事判決　　　　　　 110年度簡上字第75號
上　訴　人　何瑞隆　

　　　　　　王景妹　
共　　　同
訴訟代理人　黃勝文律師
　　　　　　張堯晸律師
被　上訴人　王金麗（即李春奇之承受訴訟人）

　　　　　　李兆哲（即李春奇之承受訴訟人）

　　　　　　李珮郁（即李春奇之承受訴訟人）

共　　　同
訴訟代理人　邱英豪律師
上列當事人間請求確認本票債權不存在等事件，上訴人對於民國
109 年12月31日本院桃園簡易庭109 年度桃簡字第561 號判決提
起上訴，本院於110年10月12日言詞辯論終結，判決如下：
    主      文
原判決關於駁回上訴人後開第二項之訴部分，及訴訟費用之裁判
（除確定部分外）均廢棄。
上開廢棄部分，確認被上訴人持有如附表一所示本票之本票債權
，於新臺幣參佰柒拾陸萬元範圍內對上訴人王景妹亦不存在、於
新臺幣肆拾貳萬元範圍內對上訴人何瑞隆亦不存在。
上訴人何瑞隆其餘上訴駁回。
第一審（除確定部分外）、第二審訴訟費用，由被上訴人連帶負
擔百分之十一，餘由上訴人何瑞隆負擔。
    事實及理由
壹、程序方面
    按當事人死亡者，訴訟程序在有繼承人得為承受時，應即為
    承受之聲明，民事訴訟法第168 條、第175 條定有明文。被
    上訴人李春奇於本院審理中之民國110 年5 月18日死亡，嗣
    李春奇之繼承人王金麗、李兆哲、李珮郁具狀聲明承受訴訟
    ，有李春奇之戶籍謄本、全體繼承人之身分證影本、繼承系
    統表在卷可稽（見本院卷第119 至127 頁），核無不合。
貳、實體方面
一、上訴人主張：上訴人何瑞隆曾介紹李春奇向訴外人林東榮訂
    購普洱茶茶磚片，108 年9 月28日下午，李春奇之配偶即訴
    外人王金麗與其胞弟即訴外人王振丁帶同1 名綽號「阿源」
    之男子受李春奇委託前往上訴人家中，以林東榮出售之普洱
    茶茶磚片為假貨為由，要求上訴人簽發本票返還購茶價金給
    李春奇，態度惡劣，並威脅要提告詐欺，令上訴人心生畏怖
    ，不得已共同簽發如附表一所示之本票（下稱系爭本票），
    上訴人對李春奇並無任何債務存在，茲以本件起訴狀繕本撤
    銷簽發系爭本票之意思表示，李春奇自不得對上訴人主張票
    據權利等語，求為確認被上訴人就系爭本票除原判決確認債
    權不存在範圍外，其餘本票債權對上訴人亦不存在之判決（
    原審就此部分為上訴人敗訴之判決，上訴人不服，提起上訴
    ；原審就系爭本票債權超過376 萬元部分判決不存在，被上
    訴人未上訴，已確定，不予贅述）。上訴聲明：（一）原判
    決不利於上訴人之部分廢棄。（二）上廢棄部分，確認被上
    訴人持有之系爭本票債權，於376 萬元之範圍內亦不存在。
二、被上訴人固不否認就系爭本票對上訴人王景妹無債權存在，
    然以：李春奇發現其向何瑞隆購買如附表二所示之普洱茶，
    其中編號1 、4 、5 、6 、7 為假貨，經與何瑞隆協商，何
    瑞隆坦承普洱茶確實有假，並對李春奇總投資金額為675 萬
    7,500 元不爭執，同意開立系爭本票予李春奇作為賠償購買
    假茶所受損害之擔保。王金麗、王振丁、訴外人鄭力源（即
    「阿源」）表示將對何瑞隆提出刑事詐欺告訴，為司法權之
    正當權利行使，並非不法之脅迫行為。何瑞隆於簽發系爭本
    票後並已給付300 萬元，益證並無脅迫之事實，系爭本票擔
    保之損害賠償債權為634 萬元，扣除何瑞隆已清償之300 萬
    元，尚存334 萬元等語，資為抗辯。答辯聲明：上訴駁回。
三、本院之判斷：
（一）李春奇持上訴人簽發之系爭本票，向本院聲請裁定准予強
      制執行獲准；又何瑞隆前對李春奇、王金麗、王振丁、鄭
      力源提告恐嚇取財案件及李春奇對何瑞隆提告詐欺案件，
      分別經桃園地檢署檢察官以109 年度偵字第3413號、第31
      049 號及109 年度偵字第21726 號不起訴處分，何瑞隆、
      李春奇就該恐嚇取財、詐欺案件分別聲請再議，復經臺灣
      高等檢察署以109 年度上聲議字第10641 號、110 年度上
      聲議字第869 號駁回再議確定等情，業據上訴人提出系爭
      本票裁定為證（見原審卷第8 頁），並經本院調閱該等刑
      事偵查卷宗核閱無訛，且為兩造所不爭執，此部分之事實
      ，應堪認定。
（二）按民法第92條第1 項前段規定，因被詐欺或被脅迫而為意
      思表示者，表意人得撤銷其意思表示。所謂因被脅迫而為
      意思表示，係指因相對人或第三人以不法危害之言語或舉
      動加諸表意人，使其心生恐怖，致為意思表示而言。當事
      人主張其意思表示係因被詐欺或脅迫而為之者，應就其被
      詐欺或被脅迫之事實，負舉證之責任（最高法院95年度台
      上字第2948號判決參照）。本件上訴人主張因遭王金麗、
      王振丁、鄭力源等人脅迫而簽發系爭本票等語，為被上訴
      人否認。觀之兩造所提108 年9 月28日錄音譯文，王振丁
      、鄭力源僅表示將提告何瑞隆詐欺，會讓何瑞隆去關，若
      何瑞隆都沒有要還就照法律來等語（見原審卷第56至59頁
      ），此為表明將以訴訟手段請求何瑞隆就李春奇投資普洱
      茶乙事負責，屬李春奇於法治國家中訴諸司法權救濟之合
      法手段，非以不法危害之言語或舉動加諸上訴人，上訴人
      主張其受脅迫簽立系爭本票云云，殊非可採。上訴人既未
      能舉證證明係受脅迫簽發系爭本票，其主張因受脅迫而撤
      銷意思表示云云，即屬無據。
（三）第按票據乃文義證券及無因證券，票據上之權利義務悉依
      票上所載文義定之，與其基礎之原因關係各自獨立，票據
      上權利之行使不以其原因關係存在為前提。執票人行使票
      據上權利時，就其基礎之原因關係確係有效存在不負舉證
      責任。且若票據債務人以自己與執票人間所存抗辯之事由
      對抗執票人，依票據法第13條規定觀之雖非法所不許，仍
      應先由票據債務人就該抗辯事由之基礎原因關係負舉證之
      責任。惟當票據基礎之原因關係確立後，法院就此項原因
      關係進行實體審理時，當事人於該原因關係是否有效成立
      或已否消滅等事項有所爭執，即應適用各該法律關係之舉
      證責任分配原則，而非猶悉令票據債務人負舉證責任（最
      高法院105 年度台簡上字第1 號判決參照）。被上訴人抗
      辯因何瑞隆同意賠償李春奇因購買普洱茶所受損害，而簽
      立系爭本票作為擔保損害賠償債務之清償，為何瑞隆所否
      認，依上開說明，應由被上訴人就其有利事實負舉證之責
      。觀之兩造所提108 年9 月28日錄音譯文，王振丁稱：「
      這些你看是不是這錢，675 萬，現在我先聽你說你認為這
      樣他已經說他前一兩個禮拜有跟你說過. . 」，何瑞隆稱
      ：「因為我是有跟小孩商量，我說我就先擠一些錢給親家
      」、「先一兩佰萬先給親家，再兩個禮拜的時間好嗎」，
      其後王振丁稱：「事實上這條錢你有意思要處理，這樣就
      OK阿，這樣7500元就整數676 這樣，你就開一個676 ，你
      有多少還多少，2 個月你再來換」，隨後上訴人簽立系爭
      本票（見原審卷第36至37頁、臺灣桃園地方檢察署109 年
      度偵字第3413號卷第207 至212 頁），參以何瑞隆108 年
      9 月28日簽立系爭本票後，於108 年10月間陸續給付李春
      奇款項共計300 萬元作為清償乙節，為兩造所不爭執（見
      原審卷第10至11頁、第64頁反面、本院卷第9 頁），足認
      何瑞隆同意賠償李春奇因購買普洱茶所受損害並簽發系爭
      本票作為擔保。何瑞隆主張其與被上訴人就系爭本票無債
      權債務關係云云，與事證不符，難以憑採。
（四）被上訴人復自認：損害賠償債務主體為何瑞隆，被上訴人
      對於王景妹關於系爭本票並無債權；附表二編號2 、3 普
      洱茶為真品，從附表二總額6,757,500 元中扣除價金及何
      瑞隆清償之300 萬元後，何瑞隆僅須再賠償334 萬元等語
      （見本院卷第171 、178 至179 頁）。從而，王景妹請求
      確認被上訴人就系爭本票除原判決確認債權不存在範圍外
      ，其餘債權亦不存在；何瑞隆請求確認被上訴人就系爭本
      票除原判決確認債權不存在範圍外，另有42萬元部分債權
      亦不存在（376 萬元－334 萬元＝42萬元），均有理由。
      何瑞隆逾此範圍之請求，即屬無理。
四、綜上所述，王景妹請求確認被上訴人就系爭本票除原判決確
    認債權不存在範圍外，其餘債權亦不存在；何瑞隆請求確認
    被上訴人就系爭本票除原判決確認債權不存在範圍外，另有
    42萬元部分債權亦不存在，均應准許，何瑞隆逾此部分之請
    求，不應准許。原審就上開應准許部分，為上訴人敗訴之判
    決，尚有未洽，上訴意旨指摘原判決此部分不當，求予廢棄
    改判，為有理由，爰由本院廢棄改判如主文第2 項所示。至
    原審就上開不應准許部分（即確認系爭本票債權於334 萬元
    部分對上訴人何瑞隆存在），為上訴人何瑞隆敗訴之判決，
    應予維持，上訴意旨指摘原判決此部分不當，求予廢棄改判
    ，為無理由，應駁回其上訴。
五、本件事證已臻明確，兩造之其餘主張、陳述並所提證據，經
    本院審酌均與判決結果不生影響，爰不一一論列，附此敘明
    。
六、據上論結，本件上訴為一部有理由，一部無理由，依民事訴
    訟法第436 條之1 第3 項、第450 條、第449 條第1 項、第
    78條、第79條、第85條第2項規定，判決如主文。
中    華    民    國   110    年    11    月    16    日
            民事第二庭  審判長  法  官  袁雪華
                                法  官  廖子涵
                                法  官  呂如琦
正本係照原本作成。
本判決除以適用法規顯有錯誤為理由，並經本院許可外，不得上
訴。如提起上訴，應於收受後20日內，敘明理由，向本院提出上
訴狀。
中    華    民    國   110    年    11    月    16    日
                                書記官  王志成
　
附表一：
┌──┬───────┬───────┬───────┬───────┬────┐
│編號│發票人        │  發  票  日  │  到  期  日  │  票 面 金 額 │票據號碼│
│    │              │              │              │  （新臺幣）  │        │
├──┼───────┼───────┼───────┼───────┼────┤
│ １ │何瑞隆、王景妹│108 年9 月28日│108 年11月28日│   676萬元    │TH669029│
└──┴───────┴───────┴───────┴───────┴────┘
附表二：
┌──┬──────┬────┬────────┐
│項次│ 品   名    │ 數  量 │ 金 額（新臺幣）│
├──┼──────┼────┼────────┤
│ 1  │1988年青餅  │   8餅  │     42萬元     │
├──┼──────┼────┼────────┤
│ 2  │1990年鐵餅  │  28餅  │                │
├──┼──────┼────┤共計41萬 7,500元│
│ 3  │1990年車順號│   7餅  │                │
├──┼──────┼────┼────────┤
│ 4  │1997年水藍印│  21餅  │     46萬元     │
├──┼──────┼────┼────────┤
│ 5  │1997年紅大益│  85餅  │    170萬元     │
├──┼──────┼────┼────────┤
│ 6  │1980年薄紙  │  42餅  │    172萬元     │
├──┼──────┼────┼────────┤
│ 7  │1997年紅大益│  84餅  │    204萬元     │
├──┼──────┼────┼────────┤
│總計│            │        │  675 萬7,500元 │
└──┴──────┴────┴────────┘